【裁判字號】    91,訴,379
【裁判日期】    920423
【裁判案由】    偽造有價證券
【裁判全文】
臺灣臺北地方法院刑事判決                          九十一年度訴字第三七九號
    公  訴  人  臺灣臺北地方法院檢察署檢察官
    被      告  乙○○
    選任辯護人  陳佳瑤律師
                吳佳育律師
右列被告因偽造有價證券案件，經檢察官提起公訴（九十年度偵字第二○二八號），
本院判決如左：
    主  文
乙○○連續意圖供行使之用，而偽造有價證券，處有期徒刑年貳月。
如附表所示偽造之支票均沒收。
    事  實
一、乙○○前於民國六十八年間因過失傷害案件，經判處有期徒刑二月確定，於七十
    年二月十三日執行完畢（未構成累犯）；乙○○於民國八十六年間一月間因家族
    房屋產權移轉之需，要求其妻吳戊○○至台灣中小企業銀行松江分行，開立帳號
    00000000000號支票存款帳戶，供作轉帳之用，乙○○並保管上開吳
    戊○○之支票存款帳戶支票及印章，嗣乙○○因家族公司經營，自民國八十五年
    間起，陸續透過丁○○向不特定人借款周轉，嗣於八十六年十二月間再向丁○○
    調錢週轉，乙○○意圖供行使之用，並基於概括犯意，於八十六年十二底某日，
    在不詳地點，竟逾越上開授權，以其妻吳戊○○之名義，於發票日八十七年一月
    十三日及同年月十五日，票據號碼分別係ＡＱ－0000000號及ＡＱ－00
    00000號（下稱九四九一、九四九二號），金額各為二百萬元之支票二紙（
    如附表編號一二所示），持其保管之戊○○印章，在支票發票人處盜蓋吳戊○○
    之印文各一枚而簽發之，並以上開偽造之支票二紙持向丁○○供作擔保而行使之
    ，丁○○嗣將九四九一、九四九二號支票交付第三人朱文祺，由朱文祺及其友人
    提示，乙○○為保護戊○○之債信，向丁○○表示反對，為過該二張支票，丁○○遂請朱文祺匯入四百萬元至吳戊○○帳戶，使九四九一、九四九二票得以兌現
    ，乙○○遂基於同前概括犯意，於八十七年一月十五日，又逾越授權，在支票發
    票人處盜蓋戊○○之印文各一枚，簽發發票日八十七年一月二十日，票據號碼分
    別係ＡＱ－0000000號及ＡＱ－0000000號（下稱九四九六、九四
    九七號），金額各為二百萬元之支票二紙（如附表編號三四所示），交付丁○○
    而行使，嗣因屆期未能清償，嗣經持票人向吳戊○○催討款項，始查悉上情。
二、案經樂震東告發由台灣台北地方法院檢察署檢察官偵查起訴。
    理  由
一、訊據被告乙○○固不否認有於前揭時、地簽發如附表所示之四紙支票，然矢口否
    認偽造有價證券及行使犯行，辯稱：戶頭是戊○○去開戶的，開完戶就將支票及
    圖章放在伊處，這個戶頭伊開了十幾或二十張票，支票都是自己把錢存進去兌現
    的，伊雖然沒有開每一張支票都告訴她，但是她當時同意伊轉帳，等於是概括同
    意伊使用，因為當時開戶時同時有蓋印章及簽名，蓋章是她親自蓋的，當時伊負
    責整個家族的財務，負責讓每個人的支票都不要跳票，他們信任伊，是伊可以讓
    每個戶頭都維持信用云云。惟查：
（一）證人吳戊○○固到庭證稱其有於八十六年一月十一日至台灣中小企業銀行開立
前開帳戶，惟經檢辯雙方詰問證人開戶授權範圍：（問：為何當初去開戶？）答
      ：因為我先生告訴我他需要一個帳戶作轉帳，當時我大伯生病，當時我們一起
      住的房子，因為房屋產權移轉的問題，需要一個帳戶作轉帳用，所以他要求我
      去開一個戶。（問：開這個戶頭是否只有此用途？）答：開戶對我而講，他告
      訴我轉帳，我就認為是此用途，我沒有多問他。（在之前你是否知道被告財務
      狀況？）答：在八十六年十月大伯過世才略知一點財務狀況，本來是以為大伯
      財務問題，但是我不知道有牽扯到地下錢莊逼乙○○要開我的支票作為保證票
      。（問：被告說你是概括授權讓他使用帳戶？）答：我沒有說過從今以後帳戶
      全權歸他使用，但是基於夫妻間的信任及感情，當先生他告訴我這個需要時，
      我就答應他開戶，但是沒有告訴他這個帳戶只能做什麼不能做什麼，我沒有去
      想那麼多。．．．（問：檢察官提示的帳戶，你剛才說為了過戶問題，你有無
      很明確對乙○○說過，只能做房子過戶轉帳用，不能做其他用途？）答：我並
      沒有這樣說，我還是強調基於夫妻間的信任，我沒有懷疑乙○○會去做其他用
      途，我自然不會去做這樣的交代」等語又經本院訊問：（被告乙○○在開支票
      之前有無經過妳同意？答沒有。）；（問妳是否知道他開出支票作何用途？答
      ：我不曉得他開出支票所以我不知道他做何用途，後來地下錢莊找上我之後，
      他才告訴我地下錢莊逼他用我的名字開出保証票。）等語；依證人吳戊○○上
      開供述，足認證人吳戊○○授權被告乙○○使用該支票帳範圍，只限於家族房
      屋移轉需要供作轉帳之用，應堪認定。
（二）證人丁○○於本院八十七年自字第七二二號案件審理時已證稱被告乙○○自八
      十五年開始即透過伊向外借錢，被告乙○○沒有指名要向誰借，只有指定錢數
      （見本院八十七年自字第七二二號卷八十八年四月八日訊問筆錄）；而於本院
      作證時亦為相符之陳述，復證稱如附表所示之支票均係被告乙○○交付予伊等
      情（見本院九十二年四月九日審判筆錄），雖證人丁○○證稱上開支票非保證
      票，惟證人丁○○於本院訊問時證稱被告開始借錢時都是開被告本人的票，戊○○的票是支票退票以後才開出來等語（見本院同日訊問筆錄），則被告乙○○偽簽其妻名義之支票係供其借款之擔保，亦堪認定。另票號九四九一號係由
      第三人朱文祺於八十七年一月十五日提示兌領，另票號九四九二號支票係由朱
      文祺之友人王紅珠於同年月十六日提示兌領，亦有台灣中小企業銀行儲蓄部函
      及交易明細、世華聯合商業銀行復興分行函、第一商業銀行吉林辦事處函影本
      各一份附卷可稽（正本附於本院八十七年自字第七二二號卷第一八八、二五○
      、二七八、二八一頁）。
（三）至被告提出進口遠期信用狀借款契約一份及本票一紙，其上有吳戊○○擔任連
      帶保證人及發票人之簽名，辯稱證人戊○○曾經擔任公司之發票人及連帶保證
      人，惟查，證人吳戊○○雖到庭證稱前開姓名為其所簽，然此僅足證明證人吳
      戊○○同意擔任前開債務之連帶保證人及發票人，尚難推定證人吳戊○○授權
      同意被告開立本件如附表所示之支票，又簽發如附表所示之支票，尚非夫妻共
      同生活通常必要之事項，且證人吳戊○○既否認同意授權被告簽發如附表所示
      之支票，被告乙○○明知未經其妻吳戊○○之授權而擅以其名義簽發如附表所
      示之支票供作借款之擔保，自應令負偽造有價證券之罪責。本件事證明確，被
      告犯行洵堪認定，應予依法論科。
二、核被告乙○○所為，係犯刑法第二百零一條第一項之偽造有價證券罪。又被告於
    支票上盜蓋戊○○印文之行為，均係偽造有價證券之階段行為，又被告偽造有價
    證券後而復持以行使，其行使有價證券之低度行為，亦為偽造之高度行為所吸收
    ，均不另論罪。被告先後偽造有價證券之犯行，時間緊接，方法相同，觸犯構成
    要件同一之罪名，顯係基於概括之犯意為之，為連續犯，應依刑法第五十六條之
    規定論以一罪，並加重其刑。至被告連續偽造如附表編號三、四所示之支票部分
    雖未據公訴人起訴，然該部分事實既與公訴人起訴之犯罪事實有連續犯之裁判上
    一罪關係，應為起訴效力所及。公訴人於審理期日雖敘及被告另涉詐欺取財之犯
    行，然查，被告借款行為不構成詐欺取財罪，業經本院以八十八年自更（一）字
    第五○號判決無罪確定在案，公訴人認被告另涉詐欺取財犯行，顯有誤會，且該
    案既經判決無罪，與本件即無牽連犯之裁判上一罪之關係，本院自得就本件偽造
    有價證券犯行部分審理，附此敘明。爰審酌被告為借款擔保而擅自以他人名義簽
    發票據，影響真正名義人之權益、金融交易秩序及安全，犯後態度及其品行、犯
    罪動機、目的、手段、生活狀況、智識程度、犯罪所得之利益、犯罪所生之損害
    等一切情狀，量處如主文第一項所示之刑。又偽造如附表所示之支票，不論屬於
    犯人與否，應依刑法第二百零五條之規定宣告沒收之。
三、公訴意旨另以：被告乙○○尚另行簽發偽造票據號碼第ＡＱ0000000號、
    票載發票日為民國八十七年一月六日、金額為新台幣九十九萬九千元之支票壹紙
    ，尚涉有連續偽造有價証券之罪嫌，惟查，證人吳戊○○雖到庭證稱不知所開戶
    之支票帳戶，然查，證人吳戊○○自承前開支票帳戶為其親自至銀行開戶，而於
    開戶資料上由證人吳戊○○親自簽名之支票存款開戶申請書、支票存款約定書上
    ，均載明係支票存款帳戶，是證人吳戊○○上開陳詞，尚難採信，惟其開戶授權
    之用途已如前述，而上開票號ＡＱ0000000支票之提示人為甲○○，經傳
    訊證人甲○○到庭證稱該支票後簽名是其所簽，是由老闆乙○○交支票給伊去銀
    行兌現，惟用途為何，伊不清楚等語（見本院九十二年二月十二日訊問筆錄），
    票號ＡＱ0000000支票既仍由被告乙○○本人提兌，被告乙○○辯稱係供
    證明資金往來，且無積極證據證明此支票有逾越吳戊○○前述授權範圍，此外復
    查無其他積極證據足資認定此部份有公訴人所指之犯行，惟公訴意旨認此部分與
    前開有罪部分有連續犯之裁判上一罪之關係，爰不另為無罪之諭知，附此敘明。
據上論斷，應依刑事訴訟法第二百九十九條第一項前段，刑法第五十六條、第二百零
一條第一項、第二百零五條，罰金罰鍰提高標準條例第一條前段，判決如主文。
本案經檢察官丙○到庭執行職務
中      華      民      國      九十二      年    四    月    二十三    日
                                      臺灣臺北地方法院刑事第三庭
                                          法  官  吳  淑  惠
右正本證明與原本無異。
如不服本判決，應於判決送達後十日內向本院提出上訴狀(應抄附繕本)。告訴人
或被害人如對於本判決不服者，應具備理由請求檢察官上訴，其上訴期間之計算
係以檢察官收受判決正本之日期為準。
                                          書記官  林  柏  伸
中      華      民      國      九十二      年    四    月    二十四    日
附表
┌──┬───────┬────┬─────┐
│編號│支票號碼      │票面金額│票載發票日│
│    │              │        │          │
├──┼───────┼────┼─────┤
│一  │ＡＱ          │二百萬元│八十七年一│
│    │0000000│        │月十三日  │
│    │              │        │          │
├──┼───────┼────┼─────┤
│二  │ＡＱ          │        │          │
│    │0000000│二百萬元│八十七年一│
│    │              │        │月十五日  │
├──┼───────┼────┼─────┤
│三  │ＡＱ          │        │          │
│    │0000000│二百萬元│八十七年一│
│    │              │        │月二十日  │
├──┼───────┼────┼─────┤
│四  │ＡＱ          │        │          │
│    │0000000│二百萬元│八十九年一│
│    │              │        │月二十日  │
└──┴───────┴────┴─────┘
所犯法條
中華民國刑法第二百零一條
意圖供行使之用，而偽造、變造公債票、公司股票或其他有價證券者，處
三年以上十年以下有期徒刑，得併科三千元以下罰金。
行使偽造、變造之公債票、公司股票或其他有價證券，或意圖供行使之用
，而收集或交付於人者，處一年以上七年以下有期徒刑，得併科三千元以
下罰金。


司法院資訊處製作；財團法人民間司法改革基金會備份。
